【裁判字號】    90,上易,1272
【裁判日期】    900731
【裁判案由】    電子遊戲場業管理條例
【裁判全文】
臺灣高等法院高雄分院刑事判決                    九十年度上易字第一二七二號
    上  訴  人  台灣高雄地方法院檢察署檢察官
    被      告  甲○○
右上訴人因被告違反電子遊戲場業管理條例案件，不服臺灣高雄地方法院九十年度易
字第一一０八號中華民國九十年五月十六日第一審判決（起訴案號：臺灣高雄地方法
院檢察署九十年度偵字第一一０八號），提起上訴，本院判決如左：
      主  文
原判決撤銷。
甲○○違反未依電子遊戲場業管理條例規定辦理營利事業登記者，不得經營電子遊戲
業之規定，處拘役貳拾日，如易科罰金，以參佰元折算壹日。
電子遊戲機具滿貫大亨台、王牌對決壹台、賽馬壹台、皇冠迷13壹台、大老二壹台
、東方之珠壹台、瑪琍列車壹台、孔雀王二代貳台，共計拾壹台均沒收。
    事  實
一、甲○○明知未依電子遊戲場業管理條例辦理營利事業登記者，不得經營電子遊戲
    場業，竟仍自民國八十九年九月五日起，未依該條例之規定，向主管機關高雄市
    政府建設局申請設立登記，擅自在高雄市新興區○○○路四十七號地下樓內擺設
    電子遊戲機具滿貫大亨三台、王牌對決一台、賽馬一台、皇冠迷13一台、大老二
    一台、東方之珠一台、瑪琍列車一台、孔雀王二代二台，共計十一台（均有插電
    ）供不特定人益智娛樂而為營利，嗣於同年九月十五日二十一時三十五分許為警
    查獲，並扣得上開電子遊戲機具計十一台。
二、案經高雄市政府移送台灣高雄地方法院檢察署檢察官偵查起訴。
    理  由
一、訊據被告甲○○坦承於上開時、地有擺設電子遊戲機具十一台之事實不諱，並有
    現場檢查記錄表附卷及上開電子遊戲機具十一台扣案可稽。且查：(一)、按電子遊
    戲場業管理條例第三條明文：「本條例所稱『電子遊戲場業』，指設置電子遊戲
    機供不特定人益智娛樂之營利事業。」已就該條例所欲規範之「電子遊戲場業」
    為立法解釋，若「設置電子遊戲機供不特定人益智娛樂之營利事業」即屬之，並
    未依該電子遊戲場業之規模大小，而為規範與否之區別，是只要設置電子遊戲機
    ，供不特定人益智娛樂，並有營利事實，即屬之，不再問其設置電子遊戲機之地
    點、台數。又按一般立法例，許可事業方有限制專業經營，電子遊戲業既僅設置
    電子遊戲機供不特定人益智娛樂之營利事業為已足，自非屬許可事業，而允許企
    業多角化經營，是以電子遊戲業並不以專營或主要營業為限等意旨，亦經經濟部
    函示在卷（八十九年九月十九日經（八九）商字第八九二一八一五號函），既不
    論專營、主要營業，顯見營利事業之規模大小，非屬認定違法與否之所要件。
    (二)、本件被告將前開電子遊戲機設於高雄市新興區○○○路四十七號地下樓之公
    眾得出入場所內，被查獲之機台計共十一台等情，業據被告供認在卷，亦有高雄
    市政府警察局新興分局臨檢現場檢查紀錄一份在卷可稽，被告擺放上開電子遊戲
    機，業已插電營業，每日營業額五百元，已經營十日等情，亦據被告於警訊中坦
    認在卷，其有以電子遊戲機，從事供不特定人益智娛樂之營利事業甚明，又該查
    獲地固係大樓地下一樓，但可供不特定人進出打玩，無損於以電子遊戲機從事營
    利事業。揆諸首開說明，本件事證明確，被告前開犯行已堪認定。
    (三)、至電子遊戲場業管理條例固另明文，對電子遊戲場之營業場所所使用之建築
    物之構造、設備應符合建築法令之規定、消防安全設備應符合消防法令之規定（
    第八條）；「建築基地」境界線最近二點作直線測量（第九條）；應投保公共意
    外責任險（第十三條）；乃至於經濟部依同條例第五條第三項之授權所制訂之電
    子遊戲場業同一營業場所認定基準第二條規定：「本條例第五條第二項所稱同一
    營業場所，指『同一門牌編號』之營業場所」等規定，實係對欲經營電子遊戲業
    ，設置電子遊戲機供不特定人益智娛樂而為營利者，有別於一般行業之商業登記
    ，設下特別之合法登記要件，如不符各要件，自不得合法設立登記，此一立法意
    旨實係用以嚴格監督電子遊戲業之營利事業，如謂不符該要件之營業規模，竟可
    引上開規定，以為非電子遊戲場業管理條例規範範圍，豈是的論；參以「未依電
    子遊戲場業管理條例規定辦理營利事業登記者，不得經營電子遊戲業」已經同條
    例明文規定，顧名思義，經營電子遊戲業，應依電子遊戲場業管理條例規定辦理
    營利事業登記，是有關「電子遊戲場業」之商業登記，應無再適用一般行業所適
    用之商業登記法餘地，自難就電子遊戲業之營業區分小規模或大規模商店必要，
    附此敘明。
二、核被告所為，係違反電子遊戲場業管理條例第十五條之規定，應依同條例第廿二
    條規定處罰。被告犯罪事證甚明，原審法院未予詳究，竟諭知被告無罪，即有未
    洽，自應由本院撤銷改判。審酌被告犯罪情節輕微，且所犯罪時間恰於電子遊戲
    場業管理條例公佈生效日（總統於八十九年二月三日制定公佈）後未久，違法認
    知不強，犯後坦供犯罪事實等情狀，爰從輕量處如主文所示之拘役刑，次按被告
    行為後刑法第四十一條業於九十年一月十日修正公佈，同年月十二日生效實施，
    修正後之該條第一項規定：「犯最重本刑為五年以下有期徒刑以下之罪，而受六
    個月以下有期徒刑或拘役之宣告，因身體、教育、職業、家庭之關係或其他正當
    事由，執行顯有困難者，得以一元以上三元以下折算一日，易科罰金。但確因不
    執行所宣告之刑，難收矯正之效，或難以維持法秩序者，  不在此限。」，依刑
    法第二條第一項但書規定應適用有利於被告之上開修正前刑法第四十一條規定（
    新法第一項有但書規定之限制，自較不利於被告），諭知易科罰金折算標準。
    ，依刑法第二條第一項前段規定應適用有利於被告之上開修正前刑法第四十一條
    規定，諭知易科罰金折算標準。扣案電子遊戲機具滿貫大亨三台、王牌對決一台
    、賽馬一台、皇冠迷13一台、大老二一台、東方之珠一台、瑪琍列車一台、孔雀
    王二代二台，共計十一台均為告所有，業據被告供承在卷，且係供犯本罪所用之
    物，依刑法第三十八條第一項第二款規定沒收。
據上論斷，應依刑事訴訟法第三百六十九條第一項前段、第三百六十四條，電子遊戲
場業管理條例第十五條、第廿二條，刑法第二條第一項但書、第十一條前段、（修正
前刑法）第四十一條、第三十八條第一項第二款、罰金罰鍰提高標準條例二條，判決
如主文。
本案經檢察官陳新慶到庭執行職務。
中        華        民        國    九十      年      七    月  三十一  日
                              臺灣高等法院高雄分院刑事第三庭
                                  審判長法官  莊秋桃
                                        法官  謝宏宗
                                        法官  莊崑山
右正本證明與原本無異。
不得上訴。
                                      書記官  邱麗莉
中    華    民    國      九十      年       八       月      二        日
附錄所犯法條：
電子遊戲場業管理條例第十五條：
未依本條例規定辦理營利事業登記者，不得經營電子遊戲場業。
電子遊戲場業管理條例第二十二條：
違反第十五條規定者，處行為人一年以下有期徒刑、拘役或科或併科新臺幣五十萬元
以上二百五十萬元以下罰金。
                                                                        Ｆ


司法院資訊處製作；財團法人民間司法改革基金會備份。
